臺灣士林地方法院交通事件裁定　　　　100年度交聲字第107號
原處分機關　交通部公路總局臺北區監理所基隆監理站
異議人即　　吳玉華
受處分人
上列異議人因違反道路交通管理處罰條例案件，不服原處分機關
交通部公路總局臺北區監理所基隆監理站分別於民國99年10月6
日、100 年1 月12日所為之裁決（原處分案號：基監字第裁42-Z
AQ110590號、基監字第裁42 -ZAQ113720 號），向本院聲明異議
，本院裁定如下：
    主  文
異議均駁回。
    理  由
一、原處分意旨略以：異議人即處分人吳玉華於民國（下同）99
    年2 月13日7 時21分許，駕駛未申裝電子收費設備之車號56
    50-EK 號自用一般小客車（下稱上開自小客車），行經國道
    泰山收費站北上第10車道（即電子收費ETC 車道），未依標
    誌指示過站繳費，嗣經營運單位即遠通電收股份有限公司（
    下稱遠通公司）寄發補繳通行費及作業處理費通知單，吳玉
    華未於補繳期限內補繳通行費，而有「汽車行駛於應繳費之
    公路不依規定繳費（未申裝戶行駛電子收費車道）（99年2
    月13日7 時21分過違規地點，經通知補繳，繳費期限99年6
    月10日止未補繳）」之違規，上開違規行為經臺灣區○道○
    ○○路局國道公路警察局第一警察隊泰山分隊分別於99年4
    月19日、99年7 月14日填製內政部警政署國道公路警察局公
    警局交字第ZAQ110590 、第ZAQ113720 號舉發違反道路交通
    管理事件通知單各1 紙逕行舉發，嗣異議人遲至100 年2 月
    10日始向原處分機關提出申訴，經轉請原舉發機關查證，仍
    認異議人確有上開違規行為，乃依道路交通管理處罰條例第
    33條第3 項、第27條第1 項違反道路交通管理事件統一裁罰
    基準表等規定，分別於99年10月6 日、100 年1 月12日填掣
    基監字第裁42-ZAQ110590、第裁42-ZAQ113720號等共2 件裁
    決書，各裁處異議人罰鍰新臺幣（下同）900 元、4,500 元
    等語。
二、聲明異議意旨略以：伊未曾於車內申裝電子收費設備，亦未
    曾駛經ETC 車道，伊及伊子女均成年且識字，應無可能行經
    需繳費車道不繳費或有誤闖之情事，爰依法聲明異議云云。
三、按汽車行駛於應繳費之公路、橋樑、隧道或輪渡，不依規定
    繳費者，處汽車所有人或駕駛人3,000 元以上6,000 元以下
    罰鍰，並追繳欠費；汽車行駛於高速公路、快速公路或設站
    管制之道路，有其他違反管制規定之行為，處駕駛人600 元
    以上1200元以下罰鍰，道路交通管理處罰條例第27條第1 項
    、第33條第3 項定有明文。次按交通部臺灣區○道○○○路
    局為辦理電子收費申裝及欠費追繳作業，依據「公路通行費
    徵收管理辦法」（以下簡稱本辦法）相關規定訂定「交通部
    臺灣區○道○○○路局電子收費申裝及欠費追繳作業注意事
    項」（以下簡稱注意事項）；依本辦法第15條規定，用路人
    不依規定繳費者，營運單位應依用路人不同之欠費行為，依
    本局（指高速公路局）查明之車籍資料，製發「補繳通行費
    及作業處理費通知單」，追繳通行費並加收作業處理費用；
    用路人應於通知單所列之繳費期限內完成補繳程序，逾期未
    繳納則移送相關警察單位依法處理，注意事項第1 條、第13
    條第1 項、第17條第3 項亦分別定有明文。再「行經高速公
    路收費站未依規定繳費，當可援依道路交通管理處罰條例第
    27 條 第1 項之規定處罰，並無疑義；另針對行經高速公路
    收費站未依高速公路及快速公路交通管制規則第23條規定及
    相關標誌標線指示行駛過站者，如非電子收費使用者行駛電
    子收費車道或未持用回數票行駛回數票專用道等，則依道路
    交通管理處罰條例第33條第3 項規定處罰，亦已明確於違反
    道路交通管理事件統一裁罰基準表規定備註說明。惟汽車行
    經收費站未依指示車道過站而續有未依規定繳費之行為，當
    另有前揭說明同條例第27條規定處罰之適用」，亦經交通部
    於民國95年9 月21日以交路字第0950009048號函釋在案。故
    行經高速公路收費站未依高速公路及快速公路交通管制規則
    第23 條 規定及相關標誌標線指示行駛過站者，例如：非電
    子收費使用者行駛電子收費車道或未持用回數票行駛回數票
    專用道等情形，應依道路交通管理處罰條例第33條第3 項之
    規定，處駕駛人600 元以上1,200 元以下之罰鍰；若經通知
    補繳而續有未依規定繳費之行為，另有同條例第27條規定處
    罰之適用。
四、經查：
    (一)關於交通部公路總局臺北區監理所基隆監理站99年10月6
      日所為基監字第裁42-ZAQ110590號裁決部分：
    1.按受處分人不服第8 條主管機關所為之處罰，得於接到裁
      決書之翌日起20日內，向管轄地方法院聲明異議，道路交
      通管理處罰條例第87條第1 項定有明文。次按處理違反道
      路交通管理事件，有關文書送達之程序，依行政程序法之
      規定，此據違反道路交通管理事件統一裁罰標準及處理細
      則第5 條定有明文，故應依行政程序法第72條第1 項前段
      ：「送達，於應受送達人之住居所、事務所或營業所為之
      」定其送達程序。再者，行政程序法第73條第1 項規定：
      「於應送達處所不獲會晤應受送達人時，得將文書付與有
      辨別事理能力之同居人、受僱人或應送達處所之接收郵件
      人員」有明文可資參照。
    2.本件原處分機關即交通部公路總局臺北區監理所基隆監理
      站於99年10月6 日所為之基監字第裁42-ZAQ110590號裁決
      書，經交由郵政機關向異議人送達後，已於99年10月11日
      送達異議人居住處所即臺北縣汐止市（現改制為新北市汐
      止區○○○路118 巷43號1 樓，並經異議人之受雇人蓋章
      簽收無誤，此有原處分機關之裁決書及送達證書各1 份在
      卷足稽。異議人對該裁決如有不服，依法應於20日內聲明
      異議，又異議人之住所地在新北市汐止區，依法毋需扣除
      在途期間2 日，亦即異議人至遲應於99年11月1 日（99年
      10月31日為星期日，依法應順延1 日）前聲明異議，方屬
      合法，惟異議人遲至100 年2 月18日始向原處分機關遞狀
      聲明異議，亦有聲明異議狀內所蓋之交通部公路總局臺北
      區監理所基隆監理站收文章日期存卷可證，故本件就原處
      分機關所為之第裁42-ZAQ110590號裁決書之聲明異議已逾
      期，顯不合法律上程式，且無從補正，揆諸首揭說明，自
      應將異議人之異議駁回。
    (二)關於交通部公路總局臺北區監理所基隆監理站100 年1 月
      12日所為基監字第裁42-ZAQ113720號裁決部分：
    1.本件基監字第裁42-ZAQ113720號裁決書之送達回證，郵局
      雖尚未擲回原處分機關，然依異議人所附該裁決書正本之
      掛號函件申請改投批轉條，其上郵戳日期載明為100 年1
      月21日，而異議人於100 年2 月10日向原處分機關提出申
      訴程序，復於100 年2 月18日提起聲明異議，有上開掛號
      函件申請改投批轉條、申訴書、聲明異議書等件之郵戳日
      期存卷可按，未免異議人權益受損，復參酌原處分機關之
      意見（詳見卷附之原處分機關所為不服裁決聲明異議案件
      移送書意見欄），應以異議人較有利之方式認定，而認異
      議人提出申訴之前一日即100 年2 月9 日為其收受裁決書
      之日較為妥適，故應認異議人所為本件之異議聲明並未逾
      越20日之法定期間，程序上符合法律規定，合先敘明。
    2.本件異議人確有於上揭時間，駕駛其所有之上開未裝設E
      通機之自用小客車，行經泰山收費站北上第10車道（ETC
      車道），後因未於期限內補繳通行費，為臺灣區○道○○
      ○路局國道公路警察局第一警察隊泰山分隊員警以異議人
      未依規定繳費之違規事由逕行舉發，而填製內政部警政署
      國道公路警察局公警局交字第ZAQ113720 號舉發通知單，
      並經原處分機關就行駛於應繳費之公路，不依規定繳費違
      規事實，裁處罰鍰4,500 元，有前揭舉發通知單、裁決書
      、交通部臺灣區○道○○○路電子收費服務單一案件查詢
      交易明細及違規採證照片各1 份附卷可稽。經觀該採證照
      片，違規車輛之車牌號碼明顯載為「5650-EK 」，確為異
      議人所有之車輛無誤，異議人之違規事證明確，應堪採憑
      。至異議人雖辯稱伊並無誤闖ETC 車道之情事云云，惟其
      並未提出任何可供查證之證據資料供本院審認，亦未表示
      有其他實際駕駛人等情，僅空言以前詞置辯，其所辯無據
      而難採信；從而，異議人上開所辯，無以認為該當於免罰
      之合理事由。
五、綜上所述，異議人所有之上開自小客車，確有於上揭時、地
    ，有「汽車行駛高速公路，於駛進收費站繳費時，未依標誌
    指示過站繳費」及「汽車行駛於應繳費之公路不依規定繳費
    」之違規，原處分機關依道路交通管理處罰條例第33條第3
    項、第27條第1 項之規定，分別裁處異議人900 元、4,500
    元（共計5,400 元）之罰鍰，核無違誤，本件異議為無理由
    ，均應予駁回。
據上論斷，應依道路交通事件處理辦法第17條、第18條，裁定如
主文。
中    華    民    國   100    年    3     月    29    日
                        交通法庭法  官  高雅敏
以上正本證明與原本無異。
如不服本裁定，應於送達後5日內向本院提出抗告狀。
                                書記官  陳映羽
中    華    民    國   100    年    3     月    29    日